【裁判字號】    97,訴,1235
【裁判日期】    971015
【裁判案由】    毒品危害防制條例
【裁判全文】
臺灣基隆地方法院刑事判決              97年度訴字第1235號
公  訴  人  臺灣基隆地方法院檢察署檢察官
被      告  乙○○
                    （
選任辯護人  林盛煌律師
上列被告因違反毒品危害防制條例案件，經檢察官提起公訴（97
年度偵字第2118號），本院判決如下：
    主  文
乙○○販賣第三級毒品，累犯，處有期徒刑肆年肆月，扣案之第
三級毒品愷他命（驗餘毛重合計捌仟佰拾壹點陸伍公克）及
上開毒品之包裝袋玖只、扣案之電子磅秤伍台、分裝袋貳佰伍拾
柒只，均沒收之；又明知為禁藥而轉讓，累犯，處有期徒刑柒月
；又施用第二級毒品，累犯，處有期徒刑肆月，扣案之第二級毒
品安非他命（毛重合計伍點伍公克）沒收銷燬之，上開毒品之包
裝袋伍只及扣案之吸食器壹組，均沒收之。應執行有期徒刑伍年
；扣案之第二級毒品安非他命（毛重合計伍點伍公克）沒收銷燬
之，扣案之第三級毒品愷他命（驗餘毛重合計捌仟佰拾壹點
陸伍公克）及上開毒品之包裝袋拾肆只、吸食器壹組、扣案之電
子磅秤伍台、分裝袋貳佰伍拾柒只，均沒收之。
    事  實
一、乙○○前因施用毒品案件，經觀察、勒戒後，因認無繼續施
    用毒品之傾向，於民國88年4 月19日執行完畢釋放，並經臺
    灣基隆地方法院檢察署檢察官以88年度偵字第477 號不起訴
    處分，復因施用毒品案件，經觀察、勒戒後，因認有繼續施
    用毒品之傾向，經本院以91年度毒聲字第734 號裁定令入戒
    治處所強制戒治，於92年1 月28日因停止戒治出監，嗣經本
    院以92年度毒聲字第413 號裁定撤銷停止戒治，再度執行強
    制戒治，於93年1 月9 日因法律修正執行完畢釋放，並因同
    案經本院以91年度基簡字第629 號判決判處有期徒刑6 月確
    定，又因施用第一、二級毒品案件，經本院以92年度訴字第
    473 號判決判處有期徒刑8 月、6 月，應執行有期徒刑1 年
    1 月確定，再因施用第一級毒品案件，經本院以93年度訴字
    第363 號判決判處有期徒刑1 年確定，與上開92年度訴字第
    473 號判決所科之刑接續執行，於95年4 月30日因縮刑期滿
    執行完畢，另因施用第二級毒品案件，經本院以96年度易字
    第720 號判決判處有期徒刑4 月確定，於97年3 月25日因易
    科罰金執行完畢。
二、詎乙○○未知悔悟，明知愷他命係毒品危害防制條例列管之
    第三級毒品，依法不得販賣，竟基於販賣營利之意圖，於97
    年5 月初某日（起訴書誤載為「97年4 月間某日」，業據公
    訴檢察官當庭更正），在屏東縣高樹鄉某處，向真實身分不
    詳、綽號「阿平」之成年男子，以新台幣（下同）100 萬元
    之代價，販入第三級毒品愷他命8 包（毛重合計8,332.8 公
    克，其中1.15公克經鑑定用罄，尚餘毛重合計8,331.65公克
    ），隨即返回位於基隆市○○區○○街56之4 號1 樓住處，
    將販入之愷他命重新分裝，再將毛重1,000 公克之愷他命8
    包，藏放於上址住處衣櫃內之行李箱中，另將毛重332.8 公
    克之愷他命1 包放置於該住處臥室之床頭處。
三、乙○○明知安非他命為行政院衛生署公告禁止使用之藥品，
    屬於藥事法所規定之禁藥，復屬毒品危害防制條例列管之第
    二級毒品，依法不得轉讓、施用及持有，竟於97年5 月12日
    下午5 時許（起訴書誤載為「97年5 月12日19、20時21時」
    ），在前址住處，無償轉讓安非他命0.2 公克予同居女友郭
    欣慧施用；復另行起意，於97年5 月12日下午6 時許，在前
    址住處，以將第二級毒品安非他命置放於玻璃球吸食器中，
    下以火燒烤後吸食所生煙霧之方式，施用第二級毒品。嗣於
    97年5 月12日晚間9 時30分許，在前址為警查獲，並扣得乙
    ○○持有之第二級毒品安非他命5 包（毛重合計5.5 公克）
    、第三級毒品愷他命9 包（毛重合計8,332.8 公克，驗餘毛
    重合計8,331.65公克）及其所有供施用第二級毒品犯罪所用
    之吸食器1 組、預備供販賣第三級毒品犯罪所用之電子磅秤
    5 台、分裝袋257 只（大型分裝袋38只、中型分裝袋60只、
    小型分裝袋159 只），另經警就乙○○及在場之郭欣慧均採
    集尿液送驗後，始悉上情。
四、案經基隆市警察局第三分局報請臺灣基隆地方法院檢察署檢
    察官偵查起訴。
    理  由
壹、證據能力方面
    按被告以外之人於偵查中向檢察官所為之陳述，除顯有不可
    信之情況者外，得為證據，刑事訴訟法第159 條之1 第2 項
    定有明文。經查，證人郭欣慧於偵查中向檢察官所為之陳述
    ，業經具結，且自筆錄內容觀之，並無不正取供之情事，而
    無顯不可信之情況，依上開規定，自有證據能力。
貳、事實認定方面
    上開事實，業據被告乙○○於本院審理時坦承不諱（見本院
    97年9 月18日準備程序筆錄第2 頁、審判筆錄第14頁），復
    經證人郭欣慧於偵查中證述明確（見臺灣基隆地方法院檢察
    署97年度偵字第2118號偵查卷第67至68頁），又警方於被告
    住處查獲之藥錠9 包（毛重合計8,332.8 公克）及透明結晶
    體5 包（毛重合計5.5 公克），經鑑定後，分別含有第三級
    毒品愷他命及第二級毒品安非他命之成分，此有內政部警政
    署刑事警察局97年5 月29日刑鑑字第0970071749號鑑定書及
    基隆市警察局第三分局偵查隊查獲涉嫌毒品危害防制條例毒
    品初步鑑驗報告單、鑑驗結果照片附卷供參（見上開偵查卷
    第51至53、140 頁），另被告及郭欣慧於前開時、地為警查
    獲後，採集之尿液檢體經送臺灣尖端先進生技醫藥股份有限
    公司檢驗後，均呈安非他命類之陽性檢驗結果，此有該公司
    97年5 月23日出具之濫用藥物檢驗報告及基隆市警察局第三
    分局偵辦毒品案件尿液檢體對照表在卷供參（見上開偵查卷
    第7 、114 頁、前開檢察署97年度毒偵字第1259號偵查卷第
    74頁），復有查獲現場照片可參（見上開檢察署97年度偵字
    第2118號偵查卷第45至48頁），另有吸食器1 組、電子磅秤
    5 台及分裝袋257 只扣案為佐，足認被告之自白與事實相符
    ，事證明確，被告之犯行應堪認定。
、法律適用方面
一、按愷他命係毒品危害防制條例第2 條第1 項第3 款列管之第
    三級毒品；又販賣毒品罪，不以販入之後復行賣出為必要，
    只須意圖營利而販入或賣出，其有一於此，犯罪即應成立，
    且不以已經得利為必要（最高法院91年度台上字第1143號、
    92年度台上字第1288、7046號、93年度台上字第6309號、97
    年度台上字第4325號判決可資參照）。本件被告於警詢、偵
    查及本院審理時均坦承確係基於販賣營利之目的，始以100
    萬元之代價，販入扣案之第三級毒品愷他命等語（見前開檢
    察署97年度偵字第2118號偵查卷第15至16、65頁，本院97年
    度聲羈字第53號卷宗第4 至5 頁、本院97年9 月18日準備程
    序筆錄第2 頁）；又愷他命作為濫用藥物，施用後達到作夢
    感覺之劑量，肌肉注射約需10至40毫克、鼻吸約需10至60毫
    克、口服約需40至75毫克，施用後產生解離、幻覺之劑量，
    肌肉注射約超過60毫克、鼻吸需超過100 毫克、口服則需約
    200 毫克，另曾有人於靜脈注射900 毫克（即0.9 公克）愷
    他命後致死之案例，此有法務部調查局97年6 月25日調科壹
    字第09700252010 號函可參（見上開偵查卷第188 頁），而
    本件扣案之第三級毒品愷他命之數量多達8,332.8 公克，顯
    已逾上述一般施用劑量，復有電子磅秤及大量分裝袋扣案為
    佐，是認被告自陳係為圖販售營利，始販入扣案愷他命等語
    ，應堪採信，依據首揭所述，被告已成立販賣毒品罪，縱使
    被告販入愷他命後，未及販售即遭查獲，亦不影響該罪之成
    立，故核被告意圖營利而販入愷他命之行為，係犯毒品危害
    防制條例第4 條第3 項之販賣第三級毒品罪。被告持有第三
    級毒品愷他命之低度行為，應為販賣之高度行為所吸收，不
    另論罪。
二、次按安非他命係毒品危害防制條例規定之第二級毒品，亦屬
    藥事法所稱之禁藥，依法不得持有及轉讓，行為人明知為禁
    藥即安非他命而轉讓予他人者，除成立毒品危害防制條例第
    8 條第2 項之轉讓第二級毒品罪外，亦構成藥事法第83條第
    1 項之轉讓禁藥罪，屬於同一犯罪行為同時有二種法律可資
    處罰之法條競合，應依「重法優於輕法」、「後法優於前法
    」等法理，擇一處斷；而毒品危害防制條例第8 條第2 項轉
    讓第二級毒品罪之法定本刑為「6 月以上5 年以下有期徒刑
    ，得併科70萬元以下罰金」，93年4 月21日修正、同年月23
    日施行之藥事法第83條第1 項轉讓禁藥罪之法定本刑則為「
    7 年以下有期徒刑，得併科500 萬元以下罰金」，故行為人
    轉讓安非他命之情節，若無毒品危害防制條例第8 條第6 項
    及第9 條所定轉讓或持有毒品達一定數量應加重其刑之情形
    者，藥事法第83條第1 項之罪之法定本刑，顯較毒品危害防
    制條例第8 條第2 項之罪之法定本刑為重，依重法優於輕法
    之法理，應優先適用藥事法第83條第1 項之規定處斷。本件
    被告轉讓安非他命予郭欣慧之數量為0.2 公克，業據被告供
    述明確（見本院97年9 月18日準備程序筆錄第2 頁），足認
    被告轉讓安非他命之數量，未達「轉讓持有毒品加重其刑之
    數量標準」所訂淨重10公克以上之標準，是無從依據毒品危
    害防制條例第8 條第6 項之規定加重其刑，復因藥事法第83
    條第1 項之法定刑較毒品危害防制條例第8 條第2 項之法定
    刑為重，應優先適用藥事法之規定處罰。是核被告無償提供
    安非他命予郭欣慧之行為，係犯藥事法第83條第1 項之轉讓
    禁藥罪。檢察官認應成立毒品危害防制條例第8 條第2 項之
    轉讓第二級毒品罪，容有未洽，惟因起訴之基本原因事實相
    同，爰依法變更起訴法條。另被告轉讓前持有安非他命之低
    度行為，應為轉讓禁藥之高度行為所吸收，不另論罪。
三、被告前因施用毒品案件，經強制戒治後，於93年1 月9 日執
    行完畢釋放，有臺灣高等法院被告前案紀錄表在卷可稽，其
    經強制戒治執行完畢釋放後，5 年內再行施用第二級毒品，
    核其所為，係犯毒品危害防制條例第10條第2 項之施用第二
    級毒品罪。被告持有第二級毒品安非他命以供施用，持有之
    低度行為應為施用之高度行為所吸收，不另論罪。
四、被告所犯上開販賣第三級毒品、轉讓禁藥及施用第二級毒品
    罪間，犯意各別，行為互殊，應予分論併罰。
五、被告曾受如事實欄所載之徒刑執行完畢，此有臺灣高等法院
    被告前案紀錄表在卷供參，其受徒刑之執行完畢，再為本件
    販賣第三級毒品、轉讓禁藥及施用第二級毒品之犯行，均係
    於5 年以內故意再犯有期徒刑以上之罪，為累犯，應分別依
    刑法第47條第1 項之規定加重其刑。
六、另按犯罪之情狀顯可憫恕，認科以最低度刑仍嫌過重者，得
    酌量減輕其刑，刑法第59條定有明文；本件被告販入愷他命
    之行為，係犯販賣第三級毒品罪，該罪之法定刑為5 年以上
    有期徒刑，因被告販入愷他命後，未及販售即遭警查獲，尚
    未造成愷他命在社會流通之實際危害，是認宣告法定最低度
    之刑，猶嫌過重，爰就被告所為販賣第三級毒品之犯行，依
    刑法第59條之規定，減輕其刑，並先加後減之。至於辯護人
    固稱被告應符合毒品危害防制條例第17條之規定減刑其刑等
    情，惟按毒品危害防制條例第17條規定：「犯第4 條第1 項
    至第4 項、第5 條第1 項至第4 項前段、第6 條第1 項至第
    4 項、第7 條第1 項至第4 項、第8 條第1 項至第4 項、第
    10條或第11條第1 項、第2 項之罪，供出毒品來源，因而破
    獲者，得減輕其刑。」該條立法意旨係鼓勵行為人供出所製
    造、運輸、販賣或持有之毒品來源，俾追究該毒品之前手，
    以徹底清除毒品氾濫；本件被告販入第三級毒品之行為，雖
    成立毒品危害防制條例第4 條第3 項之罪，然被告僅供稱其
    係向「阿平」購入扣案愷他命等情，未提供「阿平」之真實
    姓名及年籍資料以供查證，亦無從依據被告供述之內容破獲
    毒品來源，達到追查毒品前手、杜絕毒品蔓延之目的，而與
    毒品危害防制條例第17條之規定非合，是無從適用該條規定
    減刑其刑，辯護人上開所述尚非可採。
七、爰審酌被告為圖販售營利，竟販入第三級毒品愷他命，且販
    入數量非微，若實際售出，將對社會造成相當之危害，又被
    告將安非他命無償提供予郭欣慧施用，所為亦非可取，另被
    告前經觀察、勒戒及強制戒治，復屢經刑罰矯治後，未戒除
    毒癮惡習，仍施用第二級毒品，足認被告欠缺戒毒決心，而
    被告雖於警詢、偵查及本院審理之初，否認販賣第三級毒品
    及轉讓禁藥等犯行，惟於本院審理中，已坦承全部犯行，並
    表悔悟，足認犯後態度尚屬良好，且被告販入第三級毒品後
    ，尚未售出即為警查獲，未造成第三級毒品在社會流通之實
    際危害，又被告轉讓禁藥之數量非鉅，另被告所為施用毒品
    之犯行，僅屬戕害自身之行為等一切情狀，認檢察官就被告
    所為販賣第三級毒品、轉讓禁藥及施用第二級毒品之行為，
    分別具體求處有期徒刑7 年、3 年及8 月，尚屬過重，分別
    量處如主文所示之刑，並依法定其應執行之刑。
八、沒收部分
（一）按查獲之第一、二級毒品及專供製造或施用第一、二級毒
      品之器具，不問屬於犯人與否，均沒收銷燬之，毒品危害
      防制條例第18條第1 項前段定有明文；本件扣案之第二級
      毒品安非他命（毛重合計5.5 公克），應依上開規定沒收
      銷燬之。
（二）次按毒品危害防制條例第2 條第2 項規定，毒品依其成癮
      性、濫用性及對社會危害性分為四級，並就製造、運輸、
      販賣、意圖販賣而持有、以非法方法使人施用、引誘他人
      施用及轉讓不同品項之毒品等行為，分別定其處罰，至施
      用或持有第三、四級毒品，因其可罰性較低，故未設處罰
      之規定，僅就施用及持有第一、二級毒品科以刑罰；惟鑑
      於第三、四級毒品均係管制藥品，特於同條例第11條之1
      明定無正當理由，不得擅自持有；第18條第1 項後段復規
      定查獲之第三、四級毒品，無正當理由而擅自持有者，沒
      入銷燬之。從而，依同條例第18條第1 項後段應沒入銷燬
      之毒品，專指查獲施用、持有第三、四級毒品而言；倘係
      查獲製造、運輸、販賣、意圖販賣而持有、以非法方法使
      人施用、引誘他人施用或轉讓第三、四級毒品，既屬同條
      例相關法條明文規定處罰之犯罪行為，即非該條項應依行
      政程序沒入銷燬之範圍。又同條例第19條第1 項所定「供
      犯罪所用或因犯罪所得之物」，係指犯第4 條至第9 條、
      第12條、第13條或第14條第1 項、第2 項之罪所用或所得
      之物，不包括毒品本身在內，是尚不得援用此項規定為第
      三、四級毒品之沒收依據。以犯第4 條第3 項販賣第三級
      毒品罪為例，第三級毒品本身為其販賣之標的，非屬供「
      販賣第三級毒品所用之物」；必係遂行販賣該毒品使用之
      物，始屬「供犯罪所用之物」，其理至明。又同條例對於
      查獲之製造、運輸、販賣、意圖販賣而持有、以非法方法
      使人施用、引誘他人施用及轉讓第三、四級毒品之沒收，
      並無特別規定，如其行為已構成犯罪，則該毒品即屬不受
      法律保護之違禁物，應回歸刑法之適用，依刑法第38條第
      1 項第1 款之規定沒收之（最高法院95年度台上字第5252
      號判決可資參照）。本件被告意圖營利而販入第三級毒品
      愷他命，係犯販賣第三級毒品罪，則扣案之第三級毒品愷
      他命（毛重合計8,332.8 公克，扣除鑑定所用之1.15公克
      ，尚餘8,331.65公克），依據前開所述，即應依刑法第38
      條第1 項第1 款之規定宣告沒收。
（三）又按犯毒品危害防制條例第4 條至第9 條、第12條、第13
      條或第14條第1 項、第2 項之罪者，其供犯罪所用或因犯
      罪所得之財物，均沒收之，如全部或一部不能沒收時，追
      徵其價額或以其財產抵償之，毒品危害防制條例第19條第
      1 項定有明文。本件被告意圖營利而販入愷他命之行為，
      係犯毒品危害防制條例第4 條第3 項之罪，扣案第三級毒
      品愷他命之包裝袋9 只，具有防止愷他命裸露、逸出之功
      能，為被告所有供販賣第三級毒品愷他命犯罪所用之物，
      已經被告供承無誤（見本院97年9 月18日準備程序筆錄第
      4 頁），即應依毒品危害防制條例第19條第1 項之規定宣
      告沒收。
（三）又扣案安非他命之包裝袋5 只，為被告所有供持有第二級
      毒品犯罪所用之物，而扣案之吸食器1 組（為錐形玻璃罐
      1 只上方連結Y 型玻璃管1 只，玻璃管兩端各連結塑膠軟
      管1 只而成，非專供施用毒品之器具，業據本院當庭勘驗
      屬實），為被告所有供施用第二級毒品犯罪所用之物；另
      扣案之電子磅秤5 台、分裝袋257 只等物，為被告所有預
      備供販售愷他命犯罪所用之物（因被告尚未售出愷他命即
      遭警查獲，是該等扣案電子磅秤及分裝袋非屬供販賣愷他
      命犯罪所用之物，無從依毒品危害防制條例第19條第1 項
      之規定宣告沒收），俱經被告供承無誤（見本院97年9 月
      18日準備程序筆錄第3 頁），均應依刑法第38條第1 項第
      2 款之規定宣告沒收。
（四）至於扣案之點鈔機1 台，固為被告所有之物，惟被告陳稱
      因其原計畫開設賭場，遂購入該台點鈔機以供點數鈔票等
      語（見本院97年9 月18日準備程序筆錄第3 頁），復無其
      他證據足以證明被告曾售出毒品營利，並以該台點鈔機點
      數販售毒品所得之金錢等情，是難認該台點鈔機與被告所
      為前開犯行確有關聯性，自無從宣告沒收，是檢察官聲請
      就扣案點鈔機宣告沒收一節，即有未妥；另扣案之行動電
      話SIM 卡9 張，固係在被告住處查獲，惟被告於警詢中供
      稱係以未扣案之門號0000000000、0000000000號行動電話
      ，聯絡購入愷他命之事宜等情（見前開檢察署97年度偵字
      第2118號偵查卷第15頁），亦無證據可資證明被告曾以上
      開扣案之SIM 卡聯絡與前開犯行有關之事宜，故難認扣案
      之SIM 卡係供犯罪所用或預備供犯罪所用之物，無從宣告
      沒收；再者，扣案之現金50萬元，雖屬被告所有之物，然
      被告供稱其向友人借用150 萬元用以購買毒品，其以100
      萬元向「阿平」購買愷他命，所餘50萬元現金即遭警查獲
      等語（見本院審判筆錄第3 頁），復無證據證明扣案現金
      係被告販售毒品所得之金錢，自亦無從宣告沒收，附此敘
      明。
據上論斷，應依刑事訴訟法第299 條第1 項前段、第300 條，毒
品危害防制條例第4 條第3 項、第10條第2 項、第18條第1 項前
段、第19條第1 項、第23條第2 項，藥事法第83條第1 項，刑法
第11條前段、第47條第1 項、第59條、第38條第1 項第1 款、第
2 款、第51條第5 款，判決如主文。
本案經檢察官甲○○到庭執行職務。
中    華    民    國    97    年    10    月    15    日
                  刑事第二庭審判長法    官  陳志祥
                                  法    官  黃梅淑
                                  法    官  邰婉玲
以上正本證明與原本無異。
如不服本判決應於收受本判決後10日內向本院提出上訴書狀，其
未敘述上訴理由者，並得於提起上訴後10日內向本院補提理由書
狀（均須按他造當事人之人數附繕本）「切勿逕送上級法院」。
中    華    民    國    97    年    10    月    15    日
                                  書 記 官  彭筠凱
附錄所犯法條：
毒品危害防制條例第4條第3項
製造、運輸、販賣第三級毒品者，處 5 年以上有期徒刑，得併科
新臺幣 5 百萬元以下罰金。
毒品危害防制條例第10條第2項
施用第二級毒品者，處 3 年以下有期徒刑。
藥事法第83條第1項
明知為偽藥或禁藥，而販賣、供應、調劑、運送、寄藏、牙保、
轉讓或意圖販賣而陳列者，處7年以下有期徒刑，得併科新臺幣5
百萬元以下罰金。


司法院資訊處製作；財團法人民間司法改革基金會備份。
